【裁判字號】    97,審訴,1666
【裁判日期】    980324
【裁判案由】    損害賠償
【裁判全文】
臺灣臺北地方法院民事判決            97年度審訴字第1666號
原      告  甲○○
訴訟代理人  李詩楷律師
被      告  乙○○
上列當事人間請求損害賠償事件，本院於民國98年3月24日言詞
辯論終結，判決如下：
    主  文
原告之訴及其假執行之聲請均駁回。
訴訟費用由原告負擔。
    事  實  及  理  由
一、原告起訴主張：
（一）兩造於民國96年12月17日訂立合夥經營投注站契約（下稱
      系爭契約），約定由被告提供所承租訴外人劉春英所經營
      ，位於臺北縣深坑鄉○○路○段207號之大王彩券行供兩造
      合夥經營投注站，及訴外人中國信託商業銀行股份有限公
      司（下稱中國信託銀行）之彩券經銷權由原告經營，期限
      迄102 年12月31日，原告應負責支付店租、水電費及投注
      周轉金等，無論盈虧並應給付被告每月權利金新台幣（下
      同）15,000元，於系爭契約第10條後段並有約定於系爭
      契約期間內，兩造均不得解除系爭契約，提出解約者應於
      2 個月前提出，並應賠償對方2,000,000元。兩造並約定
      為原告經營彩券有結算款項之需要，由被告提供原告訴外
      人劉春英名義所開立於中國信託銀行永吉分行帳號000000
      000000之帳戶（下稱系爭帳戶）存摺、提款卡，惟被告曾
      於97年2月12日，自原告處取得系爭帳戶存摺及提款卡，
      並曾於當日提領出系爭帳戶內之150,000元之款項，被告
      上開行為顯係無理由解除系爭契約，又未於兩個月前為解
      約之意思表示，為此爰依系爭契約第10條後段之約定，請
      求被告給付違約金，並聲明：被告應給付2,000,000元，
      及自民國97年2月12日起至清償日止，按年利率5%計算之
      利息；並願供擔保，請准宣告假執行。
（二）對被告抗辯之陳述略以：被告解除系爭契約並不符合系爭
      契約中解約要件之約定，且依電腦行彩券經銷商春節臨時
      額度申請辦法第5條之規定，原告只須於97年2月12日下午
      一點以前，將款項存入中國信託銀行即可，縱使逾時未存
      入，亦非馬上被取消電腦彩券經銷商資格而影響投注站營
      運，被告並無理由索回系爭帳戶存摺及金融卡；另兩造簽
      立系爭契約時雖未約明並記載並無賠償金額，但被告於97
      年1月5日前來取款時，原告有提及應約定須賠償違約金2,
      000,000元，被告並無不同意，原告始將之記載於自己持
      有之該份契約書上，原告亦無偽造該約款關於違約金約定
      數額之動機及必要等語。
二、被告則抗辯以：
    中國信託銀行規定彩券行銷售電腦行彩券時，應先將銷售額
    度最少為現金五萬元存入系爭帳戶，再轉成投注機之銷售額
    度始得銷售彩券，被告為方便原告資金之調度，為好大王彩
    券行預先申請中國信託銀行之春節臨時額度15萬元，但須於
    97年 2月12日下午一點以前將該臨時額度回存於系爭帳戶供
    中國信託銀行扣償，被告曾於97年2月11日下午6點多告知原
    告因額度賣完，欲向被告借用5萬元，被告遂於97年2月11日
    自其設於中國信託銀行新店分行帳號000000000000之帳戶匯
    款50,000元至系爭帳戶，惟原告為償還其自己對地下錢莊之
    欠款，竟將系爭帳戶內之臨時額度賣光變現，更將被告所借
    予之金額提領一空，被告為免遭中國信託銀行懲處，才向原
    告索回系爭帳戶之存摺及金融卡，以存入臨時額度供中國信
    託銀行扣償，被告已就前開事實認原告涉有詐欺取財罪嫌，
    於97年2月13日向臺灣臺北地方法院檢察署提出刑事告訴並
    經97年度他字第2214號受理在案；況且，兩造簽立系爭契約
    時，就違約金部分並無約定，更無事後曾同意原告填寫違約
    金數額之情形等語。並聲明：原告之訴及其假執行之聲請均
    駁回。
三、本件原告請求被告給付2,000,000元者，係依據其所提出系
    爭契約第10條後段中有記載「合夥期間雙方均不得藉故解約
    ，提出解約者應於兩個月前提出，並應賠償對方新台幣貳佰
    萬元。」之內容，然而，被告已否認與原告間就該違約金有
    約定存在，並提出其所持有系爭契約（參見被告97年12月30
    日庭呈者）影本一份，其上關於應賠償對方若干金額部分確
    係空白而無登載「貳佰萬元」之情形，則依民事訴訟法第27
    7條當事人主張有利於己之事實者，就其事實有舉證責任之
    規定，原告自應就兩造間有此違約金約定存在一事舉證以實
    其說；而查，原告所提出系爭契約影本第10條後段之記載與
    被告所持有者不同，已如前述，原告復自承該「貳佰萬元」
    之記載內容在兩造簽約時確未約定，係事後其自行所填寫，
    雖然其又稱填寫時有徵詢被告，被告並未表示反對，惟被告
    已否認此情，原告亦稱就此無任何證據可資證明，再參諸若
    如原告所述兩造事後就違約金部分有約定，何以原告未令被
    告簽名確認，亦未要求被告在所收執之系爭契約資料上同為
    更改，實與常情有違，此均難認原告主張與被告間事後有違
    約金約定存在者為可採，則原告依所主張違約金約定欲請求
    被告賠償該數額，已非有據，遑論依原告所主張得請求賠償
    者，亦係以被告有取走該投注站經營所使用帳戶之存摺、提
    款卡，並提領其內款項之行為，謂被告有解約之意思表示，
    但被告已否認有擅自提領帳戶款項行為，並稱係因被告前有
    向其詐騙借款之行為，並將帳戶內待提供銀行扣款之款項均
    領出，其才索回帳戶存摺、提款卡後存入款項供銀行扣款，
    則能否謂被告上開行為係基於解約之意思表示，亦有疑問，
    是原告據此情謂其得依所主張約款請求被告賠償，仍非可採
    。
四、從而，原告依系爭契約中關於違約金約定之法律關係，請求
    被告給付2,000,000元，及自97年2月12日起至清償日止，按
    年利率5%計算之利息，並無理由，應予駁回；至於其假執行
    之聲請，即因而失所依附，亦不應准許之。
五、訴訟費用負擔之依據：民事訴訟法第78條。
中    華    民    國    98    年     3    月    24    日
                  民事第六庭    法  官  林麗真
以上正本係照原本作成
如對本判決上訴，須於判決送達後20日內向本院提出上訴狀
中    華    民    國    98    年    3     月    25    日
                                書記官  黃士元


司法院資訊處製作；財團法人民間司法改革基金會備份。
